【裁判字號】    90,自,77
【裁判日期】    900831
【裁判案由】    詐欺
【裁判全文】
臺灣板橋地方法院刑事判決                              九十年度自字第七七號
    自  訴  人  乙○○
    擔當自訴人  臺灣板橋地方法院檢察署檢察官
    被      告  甲○○
右列被告因詐欺等案件，經自訴人提起自訴，本院判決如左：
    主  文
甲○○無罪。
    理  由
一、自訴意旨略以：被告甲○○係自訴人乙○○之舊識，自訴人因所經營之美容護膚
    店並非信用卡之特約商店，而無法接受客人刷卡消費，致流失許多客源，經被告
    得知後，即主動於民國八十九年九月底將其所有之刷卡機及中國信託商業銀行新
    莊分行，帳號：0000000000000號，戶名為案外人駱清江之存摺、
    提款卡提供給自訴人使用，迄至八十九年十二月底止，自訴人因客人刷卡消費而
    存入該帳戶之金額計新臺幣（下同）一百二十九萬一千二百二十元，其間自訴人
    曾取得七十六萬五千元，扣除該筆金額及自訴人先前欠被告之十三萬元後，尚有
    三十九萬六千二百二十元未取得，詎被告竟向上開銀行謊稱存摺遺失，而另行申
    請補發新存摺，並將三十九萬六千二百二十元予以提領侵占入己，退萬步言，縱
    被告不構成刑法第三百三十五條之侵占罪，亦應該當於刑法第三百三十九條第一
    項之詐欺取財罪云云。
二、按犯罪事實，應依證據認定之，無證據不得推定其犯罪事實；不能證明被告犯罪
    者，應諭知無罪之判決；意圖為自己或第三人不法之所有，而侵占自己持有他人
    之物者，為侵占罪，刑事訴訟法第一百五十四條、第三百零一條第一項及刑法第
    三百三十五條第一項分別定有明文。次按刑法第三百三十九條第一項詐欺罪之成
    立，以意圖為自己或第三人不法之所有，以詐術使人將本人或第三人之物交付為
    要件。所謂以詐術使人交付，必須被詐欺人因其詐術而陷於錯誤，若其所用方法
    ，不能認為詐術，亦不致使人陷於錯誤，即不構成該罪；事實之認定，應憑證據
    ，如未能發現相當證據，或證據不足以證明，自不能以推測或擬制之方法為裁判
    基礎；認定犯罪事實所憑之證據，雖不以直接證據為限，間接證據亦包括在內，
    然無論直接或間接證據，其為訴訟上之證明，須於通常一般之人均不致於有所懷
    疑，而得確信其為真實之程度者，始得據之為有罪之認定，倘其證明尚未達到此
    一程度，而有合理之懷疑存在時，即無從為有罪之認定；告訴人之告訴（自訴人
    之自訴亦同），係以使被告受刑事訴追為目的，是其陳述是否與事實相符，仍應
    調查其他證據以資審認，最高法院四十六年台上字第二六０號、四十年台上字第
    八六號、七十六年台上字第四九八六號及五十二年台上字第一三００號判例分別
    著有明文。
三、自訴人乙○○認被告甲○○涉有刑法第三百三十五條第一項之侵占罪或第三百三
    十九條第一項之詐欺取財罪嫌，係以被告於將其所有之刷卡機及中國信託商業銀
    行新莊分行，帳號：0000000000000號，戶名為案外人駱清江之存
    摺、提款卡提供給自訴人使用後，竟在自訴人尚未取回該存摺內之三十九萬六千
    二百二十元之情況下，即向銀行謊稱存摺遺失，而另行申請補發新存摺，並將三
    十九萬六千二百二十元予以提領，並提出上開存摺封面影本一紙為其論據。
四、訊據被告甲○○堅決否認有前揭自訴人所指之犯行，辯稱：伊係於八十九年十一
    月二十八日才將上開帳戶提供給自訴人使用，其間自訴人曾不定時至被告之店裡
    領現金或交待被告將錢匯入其所指定之帳戶，迄至八十九年十二月底止，計有三
    十萬九千二百八十八元，扣除被告於八十九年十二月初所匯給自訴人之五筆金錢
    計十三萬二千零六元（已扣除銀行之手續費），被告尚應付給自訴人十七萬七千
    二百八十二元，並非三十九萬六千二百二十元，且被告事先亦交付自訴人由案外
    人朱健銘所簽發金額空白（因不能確定金額）之支票一張作為擔保，又自訴人使
    用上開帳戶係至九十年四月底止，並非至八十九年十二月底止，被告並無侵占或
    詐欺之嫌等語。
五、經查被告甲○○將其所有之刷卡機及中國信託商業銀行新莊分行，帳號：000
    0000000000號，戶名為案外人駱清江之存摺、提款卡提供給自訴人乙
    ○○使用，迄至八十九年十二月底止，因自訴人係缺錢時才向被告拿回上開帳戶
    內屬於自訴人之錢，金額亦不定，復未於每次領錢時記帳並由雙方會帳確認，而
    不清楚實際差額，但被告至少尚有十七萬七千二百八十二元未返還自訴人等情，
    業據被告及自訴人供明在卷，並有被告所提之刷卡單六紙及銀行對帳單四紙及自
    訴人所提之上開存摺封面影本一紙附卷可稽。又被告於九十年七月九日當庭表示
    願與自訴人和解，而由本院諭知自訴人與被告雙方會帳確認差額，並進行和解事
    宜，惟迄至九十年七月二十日本院審理時，雙方仍未將彼此之債務金額理清，而
    各執一詞，自訴人復於九十年八月十七日經合法傳喚，無正當理由不到庭，有上
    開訊問筆錄及審判筆錄附卷可稽。足見被告提供刷卡機及上開帳戶給自訴人使用
    期間，自訴人曾不定時至被告之店裡領現金或交待被告將錢匯入其所指定之帳戶
    ，且自訴人與被告雙方迄今仍未理清彼此間之金錢債務，顯見被告提供刷卡機及
    上開帳戶給自訴人使用時，並無「意圖為自己不法之所有」。再者，自訴人使用
    上開帳戶係至九十年四月底止，並非至八十九年十二月底止之事實，業據被告提
    出上開刷卡單六紙及銀行對帳單四紙為證，設若被告真有如自訴人所稱「向上開
    銀行謊稱存摺遺失，而另行申請補發新存摺，並將三十九萬六千二百二十元予以
    提領侵占入己」之行為，則自訴人至愚，亦不會再使用上開帳戶係至九十年四月
    底止，尚難僅憑被告有積欠自訴人上開債務之事實，即認被告有「意圖為自己不
    法之所有」或變易持有為所有之行為。核被告所為尚與侵占及詐欺罪之構成要件
    不符，自難以該等罪責相繩。此外，復查無其他積極之證據足資證明被告有侵占
    及詐欺之犯行，自訴意旨，即有誤會。揆諸前揭法條及判例意旨，不能證明被告
    犯罪，自應諭知無罪之判決。
六、自訴人經合法傳喚，無正當理由不到庭，爰依法通知檢察官擔當自訴，附此敘明
    。
據上論斷，應依刑事訴訟法第三百三十一條第二項、第三百四十三條、第三百零一條
第一項，判決如主文。
中      華      民      國      九十        年    八      月   三十一   日
                                      台灣板橋地方法院刑事第一庭
                                          法  官  楊  千  儀
右正本證明與原本無異
如不服本判決應於送達後十日內向本院提出上訴狀
                                          書記官  吳  河  東
中      華      民      國      九十        年    九      月   十一     日


司法院資訊處製作；財團法人民間司法改革基金會備份。
